臺灣臺北地方法院簡易民事判決
110年度北簡字第8655號
原      告  陳淑玲  
訴訟代理人  趙興偉律師
            王薏瑄律師
被      告  陳長貴  
被      告  欣欣客運股份有限公司
法定代理人  王興尉  
訴訟代理人  陳台喜  
上列當事人間請求損害賠償事件，本院於民國一百一十一年三月
二日言詞辯論終結，判決如下︰
    主    文
被告甲○○應給付原告新臺幣貳拾萬陸仟陸佰柒拾壹元，及自民國
一百一十年四月九日起至清償日止，按年息百分之五計算之利息
。
被告欣欣客運股份有限公司應給付原告新臺幣貳拾萬陸仟陸佰柒
拾壹元，及自民國一百一十年三月二十六日起至清償日止，按年
息百分之五計算之利息。
前二項債務如其中任一項被告已履行全部或一部給付時，他項被
告於該被告履行給付範圍內同免給付義務。
原告其餘之訴駁回。
訴訟費用新臺幣玖仟肆佰柒拾元由被告負擔百分之二十四，餘由
原告負擔。
本判決第一項得假執行。但被告甲○○如以新臺幣貳拾萬陸仟陸佰
柒拾壹元為原告預供擔保，得免為假執行。
本判決第二項得假執行。但被告欣欣客運股份有限公司如以新臺
幣貳拾萬陸仟陸佰柒拾壹元為原告預供擔保，得免為假執行。
原告其餘假執行之聲請駁回。
    事    實
甲、原告方面：
一、聲明：㈠被告甲○○應給付原告新臺幣（下同）八十六萬五千
    九百八十一元，及其中八十二萬一千二百六十八元自民事起
    訴狀繕本送達翌日（即民國一百一十年四月九日）起，其餘
    四萬四千七百十三元自民事訴之聲明變更暨準備(一)暨聲請
    調查證據狀繕本送達翌日（即一百一十年八月七日）起，均
    至清償日止，按年息百分之五計算之利息；㈡被告欣欣客運
    股份有限公司（下稱欣欣客運公司）應給付原告八十六萬五
    千九百八十一元，及其中八十二萬一千二百六十八元自民事
    起訴狀繕本送達翌日（即一百一十年三月二十六日）起，其
    餘四萬四千七百十三元自民事訴之聲明變更暨準備(一)暨聲
    請調查證據狀繕本送達翌日（即一百一十年八月三日）起，
    均至清償日止，按年息百分之五計算之利息；㈢前二項債務
    如其中任一項被告已履行全部或一部給付時，他項被告於該
    被告履行給付範圍內同免給付義務；㈣願供擔保，請准宣告
    假執行。
二、陳述略稱：
  ㈠緣被告甲○○於一百零九年四月十日十五時十五分許，騎乘車
    牌號碼000-0000號普通重型機車，在臺北市萬華區環河南路
    二段與環河南路二段一七五巷交岔路口旁人行道起駛時，本
    應注意車輛起駛前，應顯示方向燈，並注意前後左右有無障
    礙或車輛行人，並應讓行進中之車輛行人優先通行，以避免
    發生危險，且依當時天氣晴、日間自然光線、柏油路面乾燥
    、無缺陷及障礙物、視距良好，並無任何不能注意之情形，
    竟疏未注意及此，而貿然起駛進入環河南路二段道路上，適
    遇被告欣欣客運公司之司機即訴外人孫毅東駕駛車牌號碼00
    0-00號營業用大客車，搭載原告，沿臺北市萬華區環河南路
    二段由南往北方向行經上開交岔路口，孫毅東因而緊急煞車
    ，致原告重摔在地，因而受有左側橈骨遠端骨折、左側手肘
    挫傷、左側腕部腕尺肌腱半脫位、下背部挫傷等傷害，生損
    害於原告，此並經臺灣臺北地方檢察署（下稱臺北地檢署）
    依據道路交通事故現場圖、道路交通事故調查報告表(一)、
    (二)、臺北市交通事件裁決所一百零九年十一月二十三日北
    市裁鑑字第1093195645號函暨鑑定意見書（下稱系爭鑑定意
    見書）、診斷證明書等證據依法起訴被告甲○○，則被告甲○○
    自難辭其過失之責。
　㈡又被告欣欣客運公司（運送人）與原告（旅客）間有旅客運
    送契約關係，並無疑問，則被告欣欣客運公司依民法第六百
    五十四條規定自對原告負有安全準時到達義務，而本件事故
    雖係因被告甲○○騎乘機車違規所致，已如前述，然事故發生
    之原因既非因不可抗力或旅客之過失所致，縱使運送人即被
    告欣欣客運公司並無過失，仍應依民法第六百五十四條規定
    負賠償之責任。又民法旅客運送章雖未明定其損害賠償之範
    圍及計算方法，然依民法第二百二十七條之一規定，欣欣客
    運公司既為旅客運送人，負有將旅客安全送達目的地之義務
    ，於運送過程中，因遭遇交通事故致旅客即原告受傷，其運
    送債務顯有不完全履行之情形。爰依民法第一百八十四條前
    段、第一百九十一之二條、第一百九十三條第一項、第一百
    九十五條第一項向被告甲○○請求，依民法第六百五十四條第
    一項、第二百二十七之一條、第一百九十三條第一項、第一
    百九十五條第一項向被告欣欣客運公司請求，提起本件訴訟
    ，且被告賠償之數額應一致。
　㈢本件原告請求金額共計八十六萬五千九百八十一元，茲將原
    告請求賠償之項目及金額，臚列如下：
　　⑴醫療、復健費用四萬一千三百二十九元：
　　　①臺北馬偕紀念醫院（下稱馬偕醫院）骨科門診：四千零
        一十元。
　　　②馬偕醫院精神科門診五千一百六十元：依馬偕醫院一百
        一十年九月二日馬院醫精字第1100005116號函文，可證
        原告顯係於本件事故發生後，有失眠、惡夢等精神狀況
        ，始有至精神科就診之需求，並經診斷為急性創傷性壓
        力病患，故原告就精神科就醫費用支出五千一百六十元
        ，確與本件事故之發生有相當因果關係。。  
　　　③馬偕醫院復健科門診：四千七百八十九元。
　　　④建宏骨科診所：一萬一千七百九十元。
　　　⑤天德堂中醫診所：一萬三千三百元。
　　　⑥保安堂中醫診所：二千二百八十元。
　　　⑦綜上，原告已支出之醫療、復健費用共計四萬一千三百
        二十九元，被告對此無意見。且考量一般民眾於接受西
        醫治療之同時，仍同步尋求中醫施以中藥治療之情形不
        在少數，難認原告於西醫看診治療期間，同時再輔以中
        醫治療無必要性。
　　⑵醫療器材費用一千九百九十八元：原告因上開事故經醫師
      診斷需使用護具休養，故花費一千九百九十八元購買護腕
      。
　　⑶證明書費、處置費三千五百元：三份馬偕醫院之收據，金
      額不同之原因在於收據所載金額包含申請診斷證明書費用
      、影印收據費用。而一百零九年六月十八日馬偕醫院開立
      之診斷證明書收據，係原告於當日至精神科看診所申請之
      診斷證明書，原告並無除本件事故所致生之受傷而有至馬
      偕醫院看診及申請診斷證明書之需求。且原告係於本件事
      故發生後，始有至精神科就診之需求，故原告就申請精神
      科診斷證明書支出二百五十元、一百六十元，為必要費用
      。又二份建宏骨科診所門診之診斷證明書收據，並未參雜
      其他非屬申請證明書之費用，僅係因原告向勞保局申請職
      業傷病給付、向富邦產物保險股份有限公司（下稱富邦產
      險公司）申請強制險理賠、個人保險理賠、本件訴訟、個
      人留存等皆需要診斷證明證明書「正本」，故始會申請多
      份診斷證明書。
　　⑷交通費用三千四百二十元：
　　　①原告因本件事故對於搭乘大眾交通工具有感到害怕、不
        安之畏懼反應，故原告至馬偕醫院骨科、復健科、精神
        科就診，確有搭乘計程車（非大眾交通運輸工具）之必
        要，故原告請求至馬偕醫院骨科、復健科、精神科就診
        之來回計程車資三千四百二十元，為有理由，被告欣欣
        客運公司對此無意見。
　　　②被告甲○○雖辯稱「我覺得計程車收據不實在，從一百零
        八年就已經廢除了，而且現在計程車都是電子的發票。
        」，惟被告甲○○並未證明從一百零八年已廢除紙本收據
        之說，且原告委請計程車司機開立紙本收據，此在日常
        生活中並非少見，亦非不可能發生之事，又原告搭乘計
        程車之日期確實皆為前往馬偕醫院就診之日期：
        ⒈馬偕醫院骨科門診：一百零九年四月十三日、一百零
          九年四月二十日、一百零九年四月二十七日、一百零
          九年五月十一日、一百零九年六月八日、一百零九年
          七月六日。
        ⒉馬偕醫院精神科門診：一百零九年六月十八日、一百
          零九年六月二十六日、一百零九年七月二十四日、一
          百零九年八月二十一日。
        ⒊臺北馬偕醫院復健科門診：一百零九年七月七日。
        ⒋一百零九年七月二十日則係前往馬偕醫院領取影像光
          碟。
        ⒌綜上，被告甲○○之辯詞不足為採。
　　⑸無法工作之損失三十五萬八千一百四十三元：
　　　①原告於一百零九年四月十一日至一百零九年十月五日因
        傷休養期間，因不能工作，致喪失預期可得工作收入：
　　　　⒈原告原開設美容工作室「葵恩娜美學館」，於一百零
          八年五月結束營業後，轉為到府服務之美容師，提供
          美容美體服務、美容產品銷售，工作內容包含提供客
          人芳香油壓按摩、特定部位加強按壓等、臉部、頭部
          的舒緩按壓、撥筋、做臉等。
　　　　⒉原告於一百零九年四月十三日起至馬偕醫院骨科門診
          求治，原告因本件事故受有左側橈骨遠端骨折、左側
          手肘挫傷、左側腕部腕尺肌腱半脫位、下背部挫傷等
          傷害，所受傷勢包含骨折，傷後手部無法用力，如正
          常人般活動，並持續就診至一百零九年七月六日，馬
          偕醫院骨科並於一百零九年七月六日開立診斷證明書
          ，記載「須護具使用休養三個月」，所謂休養，當是
          指無法工作之意思，足認原告不能工作之期間為「一
          百零九年四月十一日（事故發生後隔天）至一百零九
          年十月五日」，共約五個月又二十五天，實務上亦多
          以診斷證明書所載休養期間作為認定無法工作之期間
          ，況原告的工作為美容師，手部活動尤其重要，油壓
          、按摩、撥筋等皆係需要大量施用手部力氣之課程，
          實無法要求原告仍冒險工作，以使受傷之情況更為加
          劇，可見本件事故傷及手部，對原告工作之執行確會
          造成影響，故原告請求上開五個月又二十五天之期間
          不能工作之損失，應屬有理。
　　　　⒊而原告每月之投保金額為四萬三千九百元，徵以低額
          投保保險以繳納保險金，即得享有保險權益，為人之
          常情，是原告主張每月工作收入至少為投保金額四萬
          三千九百元，與常理並無違背。況原告曾為「葵恩娜
          美學館」之負責人，於一百零八年五月後轉為自行營
          業，就薪資之認定，與經營獲利等因素息息相關，與
          勞工每月固定薪資之計算有別，收入證明確有困難之
          處，則以原告之每月投保金額認定原告每月收入為四
          萬三千九百元，應屬客觀合理。是以原告每月投保金
          額四萬三千九百元為計算基準，原告共受有二十五萬
          六千零八十三元之不能工作損失〔計算式：43,900×(5
          ＋25/30)＝256,083〕。
　　　　⒋退步言之，若認原告每月薪資無法以每月投保金額四
          萬三千九百元計算，惟依客觀情形觀察，原告至少可
          從事一般勞動工作，而獲得行政院勞動部公布之一般
          勞工基本工資，且依民事訴訟法第二百二十二條第二
          項規定，請以一百零九年度每月基本工資二萬三千八
          百元計算原告因本件事故所受之無法工作損失，故原
          告至少受有十三萬八千八百三十三元之不能工作損失
          〔計算式：23,800×(5＋25/30)＝138,833〕，被告欣欣客
          運公司對此無意見。
　　　②原告於一百零九年十月六日起至一百一十年三月十六日
        止，因傷致客戶流失，致減少預期可得工作收入：
　　　　⒈依馬偕醫院一百一十年十一月八日馬院醫復字第11000
          06813號函文，表示原告之左腕關節活動度於一百零
          九年十一月二十四日已恢復百分之八十，應可從事大
          多日常生活所需及工作。
　　　　⒉且自一百零九年十月六日起至一百零九年十一月二十
          四日，原告於一百零九年十月七日、一百零九年十月
          二十四日、一百零九年十一月七日、一百零九年十一
          月二十四日前往馬偕醫院復健科門診就診共四次，並
          經醫生評估有復健必要，而持續復健治療至一百零九
          年十一月二十四日，原告之左腕關節活動度始能恢復
          至百分之八十，可證原告於一百零九年十月六日起至
          一百零九年十一月二十四日之期間，確實仍應持續為
          復健治療，故原告當得請求此段期間因客戶流失致薪
          資減少之損失。
　　　　⒊而原告每月之投保金額為四萬三千九百元，徵以低額
          投保保險以繳納保險金，即得享有保險權益，為人之
          常情，是原告主張每月工作收入至少為投保金額四萬
          三千九百元，與常理並無違背。況原告曾為「葵恩娜
          美學館」之負責人，於一百零八年五月後轉為自行營
          業，就薪資之認定，與經營獲利等因素息息相關，與
          勞工每月固定薪資之計算有別，收入證明確有困難之
          處，則以原告之每月投保金額認定原告每月收入為四
          萬三千九百元，應屬客觀合理。
　　　　⒋是原告請求薪資減少之損失期間為一百零九年十月六
          日至一百一十年三月十六日，薪資減少之損失為十萬
          二千零六十元〔計算式：(43,900－25,000)×(4＋42/30)
          =102,060〕。
　　　③綜上，原告請求於一百零九年四月十一日至一百一十年
        三月十六日之薪資損失共三十五萬八千一百四十三元（
        計算式：256,083＋102,060＝358,143）。
　　⑹精神慰撫金五十萬元：原告因本件事故受有左側橈骨遠端
      骨折、左側手肘挫傷、左側腕部腕尺肌腱半脫位、下背部
      挫傷等傷害，所受傷勢包含骨折，傷後手部無法用力，如
      正常人般活動或運動，甚至影響睡眠品質，進而影響生活
      品質，原告並至精神科就診，經診斷為急性創傷性壓力病
      患，可認此傷勢對原告生理及心理上之影響甚大，身體及
      精神均蒙受痛苦，且原告身為專業之美容師，手部當為其
      珍貴之資產。又原告因尚未完全恢復，仍無法從事油壓、
      按摩、撥筋等需要手部施用力氣之課程，僅能從事做臉等
      簡易課程，致客戶流失，目前僅剩一位客戶潘維亞，且自
      一百一十年五月起至今，因受疫情影響，該客戶每月基本
      消費扣除成本後，淨收入僅剩下約三千五百元，又原告並
      無領其他補助款項，每月淨收入僅有三千五百元，故原告
      請求精神慰撫金五十萬元應屬合理，請審酌兩造之身分、
      資力與加害程度等情。
　　⑺應自被告賠償金額扣除之項目：
　　　①原告自富邦產險公司所受償強制險理賠金四萬二千四百
        零九元。
　　　②至就原告於民事起訴狀主張應扣除受領勞動部勞工保險
        局職業傷病事故八萬二千零一元之部分，實不符合民法
        所規範行使抵銷權之要件，而不應予以扣除。
　　⑻綜上，原告請求被告賠償之金額為八十六萬五千九百八十
      一元。本件被告甲○○與被告欣欣客運公司係基於法律規定
      之不同原因，而應就原告因系爭事故所受損害，分別對原
      告負侵權行為及債務不履行損害賠償責任，渠等所負債務
      係不真正連帶債務，因渠等給付具有同一之目的，故如有
      任一人為給付時，另一人於其給付金額之範圍內同免為給
      付義務。
　㈣本件事故之發生乃肇因於甲○○之過失行為，誠如前述，可認
    該事故屬第三人造成之通常事變，孫毅東業盡其應盡之注意
    義務，仍不免發生，尚非屬不可抗力，故被告欣欣客運公司
    既係經營汽車運輸業，旅客運送人，當應依民法第六百五十
    四條第一項規定就乘客即原告因被告甲○○之行為所致之損害
    負債務不履行損害賠償責任，被告欣欣客運公司須自行舉證
    其因不可抗力始能免責，而所謂不可抗力責任，係指人力所
    不能抗拒者，即任何人縱加以最嚴密之注意，亦不能避免，
    例如颱風、地震、戰爭等，被告欣欣客運公司以系爭鑑定意
    見書「孫毅東所駕駛之Ｂ車對未依規定讓車之Ａ車，乃猝不及
    防」作為不可抗力之舉證，顯屬無理。被告欣欣客運公司當
    應依民法第六百五十四條第一項旅客運送契約對原告負損害
    賠償責任，被告欣欣客運公司辯稱其駕駛員之行為與原告受
    傷間無因果關係、且本件事故之發生存有不可抗力因素，故
    毋庸對原告負損害賠償責任云云，實無理由。
　㈤原告因本件事故無法持續原本的美容師工作、心情低落、容
    易感到緊張、容易受到驚嚇、夜眠品質很差、白天疲累但無
    法休息，且變得不太敢出門，搭乘大眾交通工具（如公車、
    捷運）時會感到害怕而盡量避免，當新聞有類似公車意外事
    件的報導時會感覺很不舒服，係原告兒子觀察到原告精神狀
    況不佳，因而建議原告至馬偕醫院精神科就診，並經診斷為
    急性創傷性壓力病患，持續服藥物治療後，睡眠及精神方面
    才有部分改善，但仍不太敢出門，除就醫、出庭外多待在家
    ，足認原告至精神科就診與本件事故之發生顯有相當因果關
    係。本件被告欣欣客運公司之爭執，不是原告患有創傷後壓
    力症候群的事實，能否據以推認本件交通事故是否曾經發生
    過，而是原告患有創傷後壓力症候群，在本件事故之外是否
    另有原因，這件車禍確實發生過，原告確實因此受傷，這些
    都是毫無爭執的事實，而在日常生活的交通行程當中突然發
    生車禍事故，確實可能導致心理創傷，原告接著也被診斷出
    患有創傷後壓力症候群，進而需要就醫、休養且不能工作，
    而這跟被告本件侵權行為對原告身體及健康人格權的侵害之
    間，存有相當因果關係。
　㈥對本院一一○年度審交簡字第八三號刑事全卷沒有其他意見，
    本件事故是被告甲○○造成，被告欣欣客運公司主張不需要依
    民法第六百五十四條對原告負責及原告追加已扣除職災給付
    的部分為不合法，如前所述其抗辯並不足採，另被告欣欣客
    運公司對於原告主張的醫療復建費用以及計程車資皆不爭執
    ，僅爭執無法工作之損失部分，該部分被告既然有爭執，原
    告也認為馬偕醫院回函並不明確，希望法院可以再次函詢。
    原告學歷為二專畢業，現仍為到府服務之美容工作師，惟因
    尚未完全恢復，無法從事油壓、按摩、撥筋等需要手部施用
    力氣之課程，僅能從事做臉等簡易課程，致客戶流失，目前
    僅剩一位客戶潘維亞，原告並無領其他補助款項，故每月淨
    收入僅有三千五百元。原告現與先生、大兒子、小兒子一同
    居住，原告現名下有一輛十年以上之汽車、存股、二間房屋
    ，存款約十萬元。
　㈦被告甲○○雖辯稱其對於系爭事故並無過失等語，惟民法第一
    百九十一條之二規定係專為非依軌道行駛之動力車輛在使用
    中駕駛人之責任而為舉證責任倒置之規範，故凡動力車輛在
    使用中加損害於他人者，法律即推定該駕駛人侵害他人之行
    為係出於過失，應負賠償責任。是以，原告依民法第一百九
    十一條之二規定，請求被告甲○○負賠償責任，既已證明有損
    害之發生，且損害與甲○○使用動力車輛間具有相當因果關係
    ，當已推定被告甲○○對於系爭事故有過失，被告甲○○既無法
    證明無過失，當應對原告負損害賠償責任。原告所提原證二
    十五係證明原告到現在還有再做治療，到目前還會疼痛。　
三、證據：聲請向馬偕醫院函詢，並提出被告甲○○戶籍謄本及下
    列證據為證：
原證一：診斷證明書影本七件。
原證二：系爭鑑定意見書影本一件。
原證三：臺灣臺北地方檢察署起訴書影本一件。
原證四：馬偕醫院骨科就醫收據及附表影本。
原證五：馬偕醫院精神科就醫收據及附表影本。
原證六：馬偕醫院復健科就醫收據及附表影本。
原證七：建宏骨科診所就醫收據及附表影本。
原證八：天德堂中醫診所就醫收據及附表影本。
原證九：保安堂中醫診所就醫收據及附表影本。
原證十：護具收據影本一件。 
原證十一：證明書費、處置費收據影本。
原證十二：計程車資收據及附表影本。
原證十三：台北市理燙髮美容業職業工會繳費收據影本一件。
原證十四：潘維亞之聲明書影本一件。
原證十五：勞動部勞工保險局函文影本一件。
原證十六：本院一一○年度審交簡字第八十三號刑事判決影本一
          件。
原證十七：經濟部商業司商工登記公示資料查詢服務影本一件。
原證十八：葵恩娜美學館服務項目影本一件。
原證十九：富邦產險公司理賠金資料影本一件。
原證二十：馬偕醫院證明書費影本一件。
原證二十一：建宏骨科診所診斷證明書費影本一件。
原證二十二：民事訴之聲明變更暨準備(一)暨聲請調查證據狀繕
            本送達被告甲○○之證明影本一件。
原證二十三：民事訴之聲明變更暨準備(一)暨聲請調查證據狀繕
            本送達被告欣欣客運公司之證明影本一件。
原證二十四：馬偕醫院復健科處方單影本一件。
原證二十五：馬偕醫院復健科處方單（復健日期一百一十年十二
            月十六日至一百一十一年二月十八日）影本一件。
附件一：臺灣高等法院一○九年上易字第一二七九號民事判決一
        件。
附件二：臺灣高等法院一○八年上易字第一○二一號民事判決一
        件。
附件三：平冤協會二○一八年度論壇【圓桌論壇】妨害性自主被
        害人之PTSD診斷影本一件。
附件四：行政院勞動部歷年基本工資之制定影本一件。
附件五：最高法院九十七年台上字第三五七號民事判決一件。
乙、被告方面：
壹、被告甲○○方面：
一、聲明：原告之訴駁回。
二、陳述略稱：
　㈠關於本院一一○年度審交簡字第八三號刑事全卷之意見，被告
    認為是被告欣欣客運公司的駕駛煞車踩過重，車子根本沒有
    碰撞，是事後交通隊通知，被告才知道有這個事情。關於富
    邦產險公司覆函雖稱無理賠記錄，但實際上富邦產險公司有
    付給原告。被告覺得原告提出計程車收據不實在。
　㈡被告學歷為高中畢業，現職收入二萬一千元，是幼兒園的娃
    娃車司機，房子還在繳貸款，房子是萬華房子就是現住地，
    還有小孩子的學費，小孩一個三十五歲還在唸研究所，一個
    三十三歲也在唸研究所，家裡還有太太，名下有計程車，晚
    上開計程車，一個月加上計程車大概收入三萬元左右，沒有
    股票，存款幾千元，被告父母過世存款都用的差不多。對本
    院卷第五六九頁馬偕醫院回函沒有意見，被告不是故意造成
    傷害，就是路過轉個彎。對本院卷第六三三頁馬偕醫院回函
    沒有意見。
　㈢公車司機具有職業駕照，應該輕踩煞車，而不是重踩煞車，
    其造成乘客受傷，有應注意而未注意之過失。質疑被告欣欣
    客運公司的車子是不是有固定保養，是不是因為機械故障造
    成本件事故，因被告只是經過旁邊而已。
三、證據：無。
貳、被告欣欣客運公司方面：
一、聲明：㈠原告之訴駁回；㈡如受不利判決，願供擔保請准宣告
    免為假執行。
二、陳述略稱：
　㈠本件事故被告公司行為與原告受傷間無因果關係，且本件事
    故發生對於被告公司而言，存有不可抗力因素，原告主張依
    民法第六百五十四條第一項規定，被告公司應賠償其因本件
    事故所生之損害等語云云，並無理由。
　㈡縱認被告公司應對原告負損害賠償之責（被告公司否認），
    原告損害及數額為何？就原告請求被告應賠償之項目與金額
    等，茲分項表示意見如下：
　　⑴醫療、復健費用：
　　　①所謂「創傷後壓力疾患」或「創傷後壓力症候群」（即P
        osttraumatic Stress Disorder，簡稱「PTSD」），是
        指曾經歷過或目睹他人生命遭受威脅，或身心受到嚴重
        傷害而感到強烈的痛苦、恐懼、無助感所產生的心理或
        身體症狀。目前醫學實務上認為足以導致創傷後壓力症
        候群的嚴重創傷包括：如瀕臨死亡、遭受性暴力等重大
        創傷，或遭逢重大天災、突然得知親友死亡，或是遭遇
        飛機失事、船難或重大車禍。
　　　②惟據馬偕醫院一百一十年九月二日馬院醫精字第1100005
        116號函記載，稱原告急性創傷後壓力症候即對大眾交
        通運輸工具之不安、畏懼，係來自於系爭車禍等語，雖
        未指明其患症程度是否足以導致原告於車禍後完全無法
        在任何時、地、情狀下，搭乘、使用所有大眾交通運輸
        工具，亦未就其認定與前揭醫學實務認定不同之處詳細
        說明；且關於原告手臂骨折是否需如此頻繁，並反覆前
        往多間不同之西醫、中醫醫療院所就醫之必要性，至今
        未見原告詳附證據說明，故二者均有諸多疑義待原告釐
        清。
　　　③被告公司願顧及法院審理本案之訴訟經濟，暫對原告目
        前主張創傷後壓力症候群相關之醫療費用共五千一百六
        十元之計算方式及數額，以及原告主張其餘與手臂骨折
        有關之醫療、復健費用共三萬六千一百六十九元之計算
        方式及數額，無其他意見。
　　⑵醫療器材費用：雖馬偕醫院診斷證明書上，稱原告因手臂
      骨折而需使用護具，惟原告所購買之「護腕」是否即為該
      診斷證明書所稱護具？又原告所購買之單價九百九十九元
      「護腕」二個，是否超出必要性？價格是否具合理性？尚
      有諸多疑慮，惟被告公司願顧及法院審理本案之訴訟經濟
      ，暫對原告主張醫療器材費用共一千九百九十八元之計算
      方式及數額，無其他意見。
　　⑶證書費用、處置費用：有關原證十一號所附證書費用、處
      置費用收據，有相同證書費用金額不相同、收據未載明何
      種證書費用、診斷證明書開立日期無法與診斷證明書收據
      內容相互勾稽等疑義，且原告就該些情形，雖另舉諸多理
      由辯解，但卻未舉出任何證據證明，自難認該些疑義已釐
      清而可採信。惟被告公司願顧及法院審理本案之訴訟經濟
      ，暫對原告申請該些診斷證明書費用、處置費用共一千九
      百二十元之計算方式及數額，無其他意見。
　　⑷計程車資：有關前揭馬偕醫院函文，稱原告急性創傷後壓
      力症候即對大眾交通運輸工具之不安、畏懼情形，係來自
      於系爭車禍等語，雖未敘明其病況是否足以導致原告於請
      求計程車車資之期間內，均無法乘坐其他大眾交通運輸工
      具（如為何無法乘坐於固定軌道上運行、停靠地點固定、
      月台均設有安全閘門之捷運等），惟被告公司顧及法院審
      理本案之訴訟經濟，亦暫對原告目前主張計程車資三千四
      百二十元之計算方式及數額，無其他意見。
　　⑸勞動力減損：
　　　①再據前揭馬偕醫院函文，載明原告於一百零九年十一月
        二十四日至馬偕醫院復健科就診時「左腕關節活動度回
        復程度已回復百分之八十，應可從事大多日常生活所需
        及工作」，似可認其於一百零九年十一月二十四日前，
        其傷勢已客觀上回復至可從事大多日常生活所需勞動及
        工作之程度，且原告稱其「主觀上仍有疼痛而無法工作
        」一事，亦未依馬偕醫院一百一十年十一月八日馬院醫
        復字第1100006813號函說明二，再為詳實檢查並舉證說
        明「其主訴之疼痛是否為關節不堪負荷亦或僅為主觀心
        理因素」，被告公司否認原告於醫囑記載休養三個月期
        滿後，尚有任何關節不堪負荷或主觀心理因素而致其勞
        動力減損，自不得認定其勞動力於一百零九年十月五日
        後仍未完全恢復。
　　　②承前，故參照馬偕醫院一百零九年七月六日之診斷證明
        書，可知原告勞動力自一百零九年十月六日起（即醫囑
        記載休養三個月期滿後），應已回復至得以從事原工作
        之狀態，則原告請求於一百零九年十月六日至一百一十
        年三月十六日止相當勞動力全部減損之「完全喪失預期
        可得工作收入」等，自無理由，應予立即駁回。
　　　③有關原告傷勢於各個時點之勞動力減損、回復程度為何
        ，以致應如何計算勞動力減損數額等，被告公司亦願顧
        及法院審理本案之訴訟經濟，暫同意以一百零九年四月
        十一日至一百零九年十月五日，每月二萬三千八百元，
        作為計算原告勞動力減損之期間與數額。
　　　④至於原告稱被告公司應賠償其「因本件車禍致客戶流失
        而導致其無法銷售之做臉課程與隨課商品金額」之所失
        利益等，暫未論本件事故後十個月始為訴訟倉促作成並
        與事故前已定計畫完全無關之聲明書（原證十四號）真
        正性為何（被告公司否認），原告就前揭主張項目，不
        僅未敘明有何取得利益之希望或可能，且亦無舉證表明
        任何依本件事故前已定之計劃、設備或其他特別情事，
        有客觀之確定性，而可另取得高達六個月費用之理據，
        其主張顯悖於我國民法上請求所失利益之要件及範疇，
        故原告稱得再向被告請求「因本件車禍致客戶流失而導
        致其無法銷售之做臉課程與隨課商品金額」六個月共十
        萬四千二百五十二元等語云云，自屬臨訟辯詞，不得採
        信。
　　⑹追加已扣除之職災給付部分：
　　　①有關本項請求，原告所追加請求扣除強制險理賠金前之
        勞保職災補償金八萬二千零一元，其已於民事起訴狀中
        表明捨棄，故依民事訴訟法第二百五十五條及第三百八
        十四條規定，其追加不合法；縱屬合法（被告否認），
        亦應就本項請求為原告敗訴之判決。
　　　②如認原告於民事起訴狀中關於本項請求之「捨棄」行為
        ，僅屬「行使抵銷抗辯」，故自始從未對此項請求金額
        為捨棄（被告公司否認之）等等辯詞可採信，惟原告又
        另稱其可再將該「行使抵銷抗辯」為「撤回」或「更正
        」等語云云，縱暫不論原告稱其於本訴中「撤回或更正
        抵銷抗辯」等行為是否符合法律規定要件（被告公司認
        均非合法），基於原告追加本項「已扣除職災給付八萬
        二千零一元」於程序上並未合法、原告亦未陳明其追加
        本項請求權基礎及請求標的為何等理由，自應即予駁回
        原告本項請求。
　　⑺慰撫金：
　　　①原告請求被告公司給付慰撫金五十萬元等，參酌過去實
        務見解，誠屬過高。如仍認本件被告公司應負賠償責任
        （被告仍否認），則請法院斟酌以下理由核減慰撫金。
        目前我國實務對於認定本件「車禍骨折」之慰撫金數額
        ，仍遠低於原告所主張之數額，而似應以七萬元至二十
        萬元之區間為基準，可見原告請求五十萬元，顯有過高
        情形。至於系爭事故，係僅由重型機車駕駛甲○○所致，
        故就衡量慰撫金時，應綜合考量被害人受傷情狀與身分
        地位、行為人之行為情節、身分地位與經濟情況等等，
        作為於該區間內衡量數額高低之依據，實難據此於顯然
        乖離該慣常認定之數額區間外，另定過高之金額。更何
        況，對於系爭事故，本件被告公司員工孫毅東根本無任
        何過失，其駕駛行為對系爭事故發生更無任何相當因果
        關係，自應將該些與案件發生情節相關情事納為減低原
        告慰撫金之關鍵依據，而不該將被告公司身為客運業者
        營運規模與實際盈虧狀況列入增加核給原告慰撫金之考
        量。
　　　②原告就慰撫金數額之主張，似有不合理且過高情形。如
        認其得請求慰撫金，則請法院再酌減相當數額，始屬公
        允。
　㈢被告公司是否須對原告負擔民法第六百五十四條第一項之賠
    償責任？
　　⑴原告就系爭事故，曾對被告公司員工孫毅東提起過失傷害
      罪刑事告訴，經臺北市交通事件裁決所一百零九年十一月
      二十三日之系爭鑑定意見書，認被告欣欣客運公司員工孫
      毅東對本件事故發生無肇事因素，嗣臺北地檢署則據此，
      以一一○年度調偵字第六十號不起訴處分書認孫毅東無過
      失責任。
　　⑵故據前揭系爭鑑定意見書、檢察官不起訴處分書等，顯證
      被告公司員工孫毅東對於本件事故發生，並無任何肇事因
      素，亦無任何肇事責任，則原告所受傷勢與被告公司員工
      駕駛系爭車輛間，自無任何因果關係，其手臂傷勢並非被
      告公司員工孫毅東之駕駛行為所致。系爭事故完全係因重
      型機車駕駛甲○○行為所致，此從系爭鑑定意見書所述「…Ａ
      車…未確實注意路中行車動態，即進入第二車道並左轉，
      阻礙Ｂ車行駛動線，且未禮讓行進中Ｂ車，以致事故發生；
      Ｂ車對未依規定之Ａ車，乃猝不及防…」等語，顯可知悉。
　　⑶再縱認原告傷勢係被告公司員工等所致（被告否認），惟
      據我國實務見解，所謂「不可抗力」，係指人力所不能抗
      拒之事由，即任何人縱加以最嚴密之注意，亦不能避免者
      而言（最高法院九十五年度台上字第一○八七號民事判決
      意旨參照），則對於本件事故，被告公司員工係「對未依
      規定之Ａ車，乃猝不及防」，顯屬於上開「不可抗力」情
      形，且系爭事故並非被告公司員工行為所致，非常明確。
　　⑷綜上，針對本件事故，被告公司行為與原告受傷間無因果
      關係，且本件事故發生對於被告公司而言，存有不可抗力
      因素，則原告稱據民法第六百五十四條第一項規定，被告
      公司應賠償其因本件事故所生之損害等語云云，均無理由
      ，洵難可採。
　㈣關於本院一一○年度審交簡字第八三號刑事全卷，認為被告公
    司沒有肇事的責任也沒有肇事的因素，顯然在原告所受的傷
    勢跟被告公司沒有因果關係，刑事也有不起訴處分書。關於
    富邦保險公司覆函，就被告所知富邦產險公司實際上有給付
    給原告，針對民法第六百五十四條第一項被告認為不需要負
    擔責任。有關計程車費及醫療復建費等等被告公司寫無其他
    意見，是指被告公司沒有肇事責任，如果要求償也是跟另一
    個被告甲○○求償，被告公司的部分沒有過失，牽涉的部分應
    該是被告甲○○的問題，不應該被告公司理賠。
三、證據：聲請向富邦產險公司函詢，並提出中國醫藥大學附設
    醫院網頁列印資料影本一件及下列證據為證：
附件一：臺北地檢署一一○年度調偵字第六十號不起訴處分書影
        本一件。
附件二：最高法院九十五年度台上字第一○八七號民事判決影本
        一件。
附件三：最高法院一○九年度台上字第三二六八號民事判決影本
        一件。
附件四：臺灣高等法院一○六年度上易字第七十六號民事判決影
        本一件。
附件五：臺灣高等法院一○六年度上易字第一三五五號民事判決
        影本一件。
附件六：臺灣高等法院一○七年度上易字第一二五六號民事判決
        影本一件。
附件七：臺灣高等法院一○八年度上易字第二六八號民事判決影
        本一件。
丙：本院依職權調閱本院一一○年度審交簡字第八十三號刑事全
    卷、被告欣欣客運公司基本資料、原告與被告甲○○財產所得
    資料，並向馬偕醫院及富邦產險公司函詢。
    理    由
一、程序方面：按訴狀送達後，原告不得將原訴變更或追加他訴
    ，但擴張或減縮應受判決事項之聲明者，不在此限；不變更
    訴訟標的，而補充或更正事實上或法律上之陳述者，非為訴
    之變更或追加。民事訴訟法第二百五十五條第一項第三款、
    第二百五十六條分別定有明文，前揭規定於簡易訴訟程序適
    用之（民事訴訟法第四百三十六條第二項參照）。經查：㈠
    本件原告原起訴主請求金額為八十二萬一千二百六十八元，
    嗣最終於一百一十年十二月三十日具狀擴張主請求金額為八
    十六萬五千九百八十一元（參本院卷二第六六二頁），參酌
    前揭民事訴訟法第二百五十五條第一項第三款規定，程序並
    無不合，應予准許；㈡被告欣欣客運公司抗辯原告最初將職
    災給付八萬二千零一元列入賠償金額扣除項目，嗣後卻翻異
    前詞主張該金額不應列入賠償金額扣除項目而為追加云云，
    然原告就職災給付八萬二千零一元改稱不應列入賠償金額扣
    除項目，應屬更正法律上之陳述，參酌前揭民事訴訟法第二
    百五十六條規定，程序亦無不合，應予准許。
二、原告主張意旨略以：被告甲○○於一百零九年四月十日十五時
    十五分許駕普通重型機車貿然起駛進入臺北市萬華區環河南
    路二段道路上，致搭載原告之被告欣欣客運公司駕駛孫毅東
    緊急煞車，原告因而重摔在地，受有左側橈骨遠端骨折、左
    側手肘挫傷、左側腕部腕尺肌腱半脫位、下背部挫傷等傷害
    ，並產生創傷後壓力症候群之精神損害，爰依民法第一百八
    十四條前段、第一百九十一之二條、第一百九十三條第一項
    、第一百九十五條第一項規定向被告甲○○請求損害賠償，另
    被告欣欣客運公司與原告間有旅客運送契約關係，依民法第
    六百五十四條規定該公司對原告負有安全準時到達義務，依
    民法第二百二十七條之一規定，該公司既為旅客運送人，於
    運送過程中，因遭遇交通事故致旅客即原告受傷，其運送債
    務顯有不完全履行之情形，爰依民法第六百五十四條第一項
    、第二百二十七條之一、第一百九十三條第一項、第一百九
    十五條第一項向被告欣欣客運公司請求損害賠償，被告對原
    告負不真正連帶債務等語。
三、被告甲○○答辯意旨則以：被告欣欣客運公司的駕駛煞車踩過
    重，車子根本沒有碰撞，是事後交通隊通知被告才知道有這
    個事情等語置辯。被告欣欣客運公司答辯意旨則以：本件事
    故被告公司行為與原告受傷間無因果關係，且本件事故發生
    對於被告公司而言，存有不可抗力因素，原告主張依民法第
    六百五十四條第一項規定，被告公司應賠償其因本件事故所
    生之損害均無理由等語置辯。　　
四、兩造對於原告已領取職災給付八萬二千零一元，並自富邦產
    險公司受償強制險理賠四萬二千四百零九元，強制險理賠部
    分應列入賠償金額扣除項目並無爭執，並有原告所提出勞動
    部勞工保險局函文、富邦產險公司理賠金資料為據（參本院
    卷一第一九七頁原證十五、第五○七頁至第五一一頁原證十
    九），兩造爭執重點在於：㈠原告得否依民法第一百八十四
    條前段、第一百九十一之二條、第一百九十三條第一項、第
    一百九十五條第一項規定向被告甲○○請求損害賠償？㈡原告
    得否依民法第六百五十四條第一項、第二百二十七條之一、
    第一百九十三條第一項、第一百九十五條第一項規定向被告
    欣欣客運公司請求損害賠償？㈢原告若得對被告請求損害賠
    償，其請求損害賠償之項目與金額是否適當？原告已領取職
    災給付八萬二千零一元是否應列入賠償金額扣除項目？爰說
    明如后。
五、原告得依民法第一百八十四條前段、第一百九十一之二條、
    第一百九十三條第一項、第一百九十五條第一項規定向被告
    甲○○請求損害賠償：
　㈠按「因故意或過失，不法侵害他人之權利者，負損害賠償責
    任。」、「汽車、機車或其他非依軌道行駛之動力車輛，在
    使用中加損害於他人者，駕駛人應賠償因此所生之損害。」
    ，民法第一百八十四條第一項前段、第一百九十一條之二前
    段分別定有明文。又人格權受侵害時，以法律有特別規定者
    為限，得請求損害賠償或慰撫金；不法侵害他人之身體或健
    康者，對於被害人因此喪失或減少勞動能力或增加生活上之
    需要時，應負損害賠償責任；不法侵害他人之身體、健康、
    名譽、自由、信用、隱私、貞操、或不法侵害其他人格法益
    而情節重大者，被害人雖非財產上之損害，亦得請求賠償相
    當之金額，民法第十八條、第一百九十三條第一項、第一百
    九十五條第一項前段定有明文。另損害賠償之債，以有損害
    之發生及有責任原因之事實，並二者之間，有相當因果關係
    為成立要件。至於相當因果關係之認定，應以行為人之行為
    所造成之客觀存在事實為觀察之基礎，倘就該客觀存在之事
    實，依吾人智識經驗判斷，通常均有發生同樣損害結果之可
    能者，始得謂行為人之行為與被害人所受損害間，具有相當
    因果關係。苟無此一行為，固不能發生此項損害；倘有此一
    行為，通常亦不致發生此種損害時，自無因果關係存在（最
    高法院九十七年度台上字第一六二七號裁判參照）。
　㈡經查：⑴本件肇事責任經送請臺北市車輛行車事故鑑定會鑑定
    ，鑑定意見認定：「一、甲○○騎乘MPB-2928號普通重型機車
    （Ａ車）：起駛未讓行進中之車輛先行（依影像）。（肇事
    原因）二、孫毅東駕駛847-FX號營大客車（Ｂ車）：（無肇
    事因素）三、乙○○847-FX號乘客（Ｃ）：（無肇事因素）」
    （參本院卷一第三十六頁)，該鑑定意見係依據警方道路交
    通事故現場圖、照片、談話紀錄、行車紀錄器影像、路口監
    視器影像釐清事實，上開鑑定結果認定Ａ車即被告甲○○所騎
    乘之普通重型機車為肇事原因，且與原告所受損害間有相當
    因果關係，自應由被告甲○○就本件車禍負侵權行為損害賠償
    責任；⑵被告甲○○雖以車子根本沒有發生碰撞，只是經過旁
    邊等語置辯，然其貿然起駛進入臺北市萬華區環河南路二段
    道路上，導致被告欣欣客運公司之駕駛必須緊急煞車，站立
    乘客即原告因而重摔在地而受傷，被告甲○○之過失甚為明確
    ，且經本院一一○年度審交簡字第八三號刑事判決認定其構
    成過失傷害罪（參本院卷一第四七九頁），卻仍以前詞置辯
    ，其抗辯顯不足採；⑶基上，原告得依民法第一百八十四條
    前段、第一百九十一之二條、第一百九十三條第一項、第一
    百九十五條第一項規定向被告甲○○請求損害賠償。
六、原告得依民法第六百五十四條第一項、第二百二十七之一條
    、第一百九十三條第一項、第一百九十五條第一項規定向被
    告欣欣客運公司請求損害賠償：
  ㈠按「旅客運送人對於旅客因運送所受之傷害及運送之遲到應
    負責任；但因旅客之過失，或其傷害係因不可抗力所致者，
    不在此限。」、「債務人因債務不履行，致債權人之人格權
    受侵害者，準用第一百九十二條至第一百九十五條及第一百
    九十七條之規定，負損害賠償責任。」，民法第六百五十四
    條第一項、第二百二十七條之一分別定有明文。又修正前公
    路法第六十四條第一項規定「汽車或電車運輸業遇有行車事
    故，致人、客傷害、死亡或財、物毀損、喪失時、應負損害
    賠償責任。但經證明其事故之發生係因不可抗力或非由於汽
    車或電車運輸業之過失所致者，不負損害賠償責任。」中關
    於舉證責任轉換之規定，目的在使汽車或電車行車事故之被
    害人，毋須依民法一般侵權行為規定舉證證明加害人之故意
    或過失，即得向汽車或電車運輸業者請求損害賠償。而汽車
    或電車運輸業者，則須舉證證明其無過失或為不可抗力，始
    能免責。應屬有關民法侵權行為之特別規定，而非同法第六
    百三十四條運送人責任之特別規定。雖該法條於八十九年二
    月二日修正為「汽車或電車運輸業遇有行車事故，致人、客
    傷害、死亡或財、物損毀、喪失時，應負損害賠償責任。但
    經證明其事故發生係因不可抗力或因託運人或受貨人之過失
    所致者，不負損害賠償責任。」（第一項），惟所增加貨物
    運送人就貨物於公路事故之毀損滅失所負債務不履行之單位
    責任限制（同條第二項）特別規定，於旅客運送人應負之債
    務不履行責任並不適用。旅客運送人自不得以該規定作為其
    解免民法所定運送人債務不履行責任之依據，更無從以依該
    法條第二項授權發布之汽車運輸業行車事故損害賠償金額及
    醫藥補助費發給辦法規定限制被害人之求償權（最高法院九
    十七年度台上字第三五七號裁判意旨參照）。 
　㈡原告主張訴外人孫毅東為被告欣欣客運公司之司機，被告欣
    欣客運公司負有將旅客安全送達目的地之義務，於運送過程
    中，因遭遇交通事故致旅客即原告受傷，其運送債務顯有不
    完全履行，應負損害賠償責任等語。經查：⑴系爭鑑定書判
    定被告欣欣客運公司之駕駛孫毅東於本件事故並無過失，本
    件事故可歸責於被告甲○○之過失行為，參酌前揭最高法院九
    十七年度台上字第三五七號裁判意旨所示之見解，被告欣欣
    客運公司雖得以其駕駛無過失之理由而不負侵權行為損害賠
    償責任，但並不能解免民法所定運送人債務不履行責任，原
    告主張被告欣欣客運公司就運送債務不完全履行，應負損害
    賠償責任，應屬有據；⑵被告欣欣客運公司雖抗辯稱被告公
    司行為與原告受傷間無因果關係，且本件事故發生對於被告
    公司而言，存有不可抗力因素云云，然原告確係因被告欣欣
    客運公司之駕駛孫毅東緊急煞車而摔倒受傷，並非如被告欣
    欣客運公司所抗辯之無因果關係，另被告欣欣客運公司之駕
    駛孫毅東因被告甲○○之過失行為，為避免車禍碰撞而緊急煞
    車，乃第三人行為造成履行障礙，應屬通常事變而非不可抗
    力，有原告提出臺灣高等法院一○九年上易字第一二七九號
    民事判決可稽（參本院卷一第四五七頁），從而，被告欣欣
    客運公司前揭抗辯並不足採；⑶基上，原告得依民法第六百
    五十四條第一項、第二百二十七條之一、第一百九十三條第
    一項、第一百九十五條第一項規定向被告欣欣客運公司請求
    損害賠償。
七、原告已領取職災給付八萬二千零一元無庸列入賠償金額扣除
    項目，原告得請求被告給付二十萬六千六百七十一元之損害
    賠償：
　㈠按保險制度，旨在保護被保險人，非為減輕損害事故加害人
    之責任。保險給付請求權之發生，係以定有支付保險費之保
    險契約為基礎，與因侵權行為所生之損害賠償請求權，並非
    出於同一原因。後者之損害賠償請求權，殊不因受領前者之
    保險給付而喪失，兩者除有保險法第五十三條關於代位行使
    之關係外，並不生損益相抵問題（最高法院六十八年台上字
    第四十二號裁判意旨參照）。經查，原告雖已領取勞保職災
    給付八萬二千零一元，然參諸前揭最高法院六十八年台上字
    第四十二號裁判意旨所示之見解，與本件原告損害賠償之請
    求間，並不存在損益相抵問題，原告已領取職災給付八萬二
    千零一元自無庸列入賠償金額扣除項目。
　㈡次按「負損害賠償責任者，除法律另有規定或契約另有訂定
    外，應回復他方損害發生前之原狀。第一項情形，債權人得
    請求支付回復原狀所必要之費用，以代回復原狀。」，民法
    第二百十三條第一項、第三項定有明文。又被害人因看診、
    住（退）院所支出之交通費用，為治療所必需之費用，亦得
    請求加害人賠償（最高法院八十四年度台上字第五十三號裁
    判意旨參照）。再按原告於起訴原因已有相當之證明，而被
    告於抗辯事實並無確實證明方法，僅以空言爭執者，當然認
    定其抗辯事實之非真正，而應為被告不利益之裁判（最高法
    院十八年上字第一六七九號裁判意旨參照）。
　㈢原告得請求被告賠償二十萬六千六百七十一元，分述如下：
　　⑴醫療及復健費用、醫療器材費用、證明書費與處置費、交
      通費用部分：
　　　①原告提出原證一、原證四至原證十二之相關診斷證明書
        、收據及附表，經本院於一百一十年八月十一日言詞辯
        論期日核對相關證物原本無訛（參本院卷二第五三六頁
        ），原告確實受有醫療及復健費用四萬一千三百二十九
        元、醫療器材費用一千九百九十八元、證明書費與處置
        費三千五百元、交通費用三千四百二十元之損害，得請
        求被告賠償。
　　　②被告甲○○雖質疑原告提出之計程車收據不實在，然僅以
        空言爭執，其抗辯難認為真正；被告欣欣客運公司雖質
        疑原告頻繁就診之必要性，及質疑原告所受傷害是否足
        以導致創傷後壓力症候群之嚴重創傷，然原告業已提出
        診斷證明書釐清就診必要性，馬偕醫院一百一十年九月
        二日覆函本院內容亦顯示原告於公車上跌倒骨折後失眠
        及惡夢，有車禍後引起急性創傷後壓力症候等情（參本
        院卷二第五六九頁），被告欣欣客運公司前揭抗辯亦不
        足採。
　　⑵不能工作損失部分，原告主張三十五萬八千一百四十三元
      ，應以十三萬八千八百三十三元為適當：
　　　①原告主張自車禍翌日即一百零九年四月十一日至同年十
        月五日之休養期間受有二十五萬六千零八十三元之薪資
        損失，另自一百零九年十月六日起至一百一十年三月十
        六日止，減少預期可得收入十萬二千零六十元，總計損
        失三十五萬八千一百四十三元云云。
　　  ②經查，原告根據馬偕醫院骨科一百零九年七月六日開立
        診斷證明書，記載「須護具使用休養三個月」（參本院
        卷一第十九頁）而主張自車禍翌日至一百零九年十月五
        日共五個月又二十五天為休養期間，此應屬有據，然原
        告獨資經營之「葵恩娜美學館」於一百零八年五月十五
        日即已歇業（參本院卷一第四八九頁原證十七），本院
        依職權調閱原告財產所得資料則顯示原告於一百零九年
        全年並無任何營業所得，足信原告於本件車禍前即未持
        續以原先之美容美髮服務業為主業，難認前揭休養期間
        受有勞保投保薪資每月四萬三千九百元之損害，然原告
        現年五十五歲，尚有工作能力，以一百零九年度每月基
        本工資二萬三千八百元計算不能工作損失十三萬八千八
        百三十三元，計算式：23,800×(5＋25/30)≒138,833，此
        應屬合理。　
　　  ③但另一方面，原告雖稱自一百零九年十月六日起至一百
        一十年三月十六日止，減少預期可得收入十萬二千零六
        十元，然馬偕醫院一百一十年十一月八日覆函本院說明
        第二點謂：「依據病歷記載，病人最後一次看診日為一
        百零九年十一月二十四日，當時的左腕關節活動度已恢
        復80％，應可從事大多日常生活所需及工作。…。」（參
        本院卷二第六三三頁），又如前所述，原告於本件車禍
        前即未持續以原先之美容美髮服務業為主業，原告主張
        減少預期可得收入十萬二千零六十元，應屬無據。
　　  ④基上，原告主張不能工作損失部分，應以十三萬八千八
        百三十三元為適當。
　　⑶精神慰撫金部分，斟酌下列情狀應以六萬元為適當：
　　  ①原告因本件事故受有左側橈骨遠端骨折、左側手肘挫傷
        、左側腕部腕尺肌腱半脫位、下背部挫傷等傷害，且有
        前揭五個多月之休養期間，亦承受相當期間之創傷後壓
        力症候群，原告陳稱學歷為二專畢業，現仍為到府服務
        之美容工作師，僅剩一位客戶潘維亞，與先生、大兒子
        、小兒子一同居住，名下有一輛十年以上之汽車、存股
        、二間房屋，存款約十萬元等情，與原告財產所得資料
        大致相符。
　　  ②被告甲○○於一百零九年四月十日十五時十五分許駕普通
        重型機車貿然起駛進入臺北市萬華區環河南路二段道路
        上，致搭載原告之被告欣欣客運公司駕駛孫毅東緊急煞
        車，原告因而重摔在地受有傷害，明顯具有過失，其陳
        稱學歷為高中畢業，現職收入二萬一千元，是幼兒園的
        娃娃車司機，房子還在繳貸款，房子是現住地，家中有
        太太及兩名成年子女，名下有計程車，晚上開計程車，
        一個月加上計程車收入，大概三萬元左右，沒有股票，
        存款幾千元。
　　  ③被告欣欣客運公司之駕駛孫毅東雖緊急煞車，原告因而
        重摔在地受有傷害，但係因被告甲○○貿然起駛進入臺北
        市萬華區環河南路二段道路上，為避免車禍碰撞故緊急
        煞車，被告欣欣客運公司之駕駛孫毅東並無過失，另被
        告欣欣客運公司實收資本額五億一百五十萬零四百八十
        元（參本院卷一第一九九頁），具有相當資力。
　　⑷綜上小結，原告所受損害包括醫療及復健費用四萬一千三
      百二十九元、醫療器材費用一千九百九十八元、證明書費
      與處置費三千五百元、交通費用三千四百二十元、不能工
      作損失十三萬八千八百三十三元及精神慰撫金六萬元，合
      計二十四萬九千零八十元，計算式：41,329＋1,998＋3,500
      ＋3,420＋138,833＋60,000＝249,080，扣除原告自富邦產險
      公司受償強制險理賠金四萬二千四百零九元，原告得請求
      被告給付二十萬六千六百七十一元之損害賠償，計算式：
      249,080－42,409＝206,671。
八、綜上所述，原告依侵權行為等法律關係請求：㈠被告甲○○給
    付原告八十六萬五千九百八十一元，及其中八十二萬一千二
    百六十八元自民事起訴狀繕本送達翌日（即一百一十年四月
    九日）起，其餘四萬四千七百十三元自民事訴之聲明變更暨
    準備(一)暨聲請調查證據狀繕本送達翌日（即一百一十年八
    月七日）起，均至清償日止，按年息百分之五計算之利息；
    ㈡被告欣欣客運公司給付原告八十六萬五千九百八十一元，
    及其中八十二萬一千二百六十八元自民事起訴狀繕本送達翌
    日（即一百一十年三月二十六日）起，其餘四萬四千七百十
    三元自民事訴之聲明變更暨準備(一)暨聲請調查證據狀繕本
    送達翌日（即一百一十年八月三日）起，均至清償日止，按
    年息百分之五計算之利息；㈢前二項債務如其中任一項被告
    已履行全部或一部給付時，他項被告於該被告履行給付範圍
    內同免給付義務，其請求於主文第一項至第三項之範圍內為
    有理由，應予准許。超過主文第一項至第三項範圍之請求，
    則屬無據，應予駁回。
九、本件係就民事訴訟法第四百二十七條第二項第十一款訴訟適
    用簡易程序所為被告一部敗訴之判決，依同法第三百八十九
    條第一項第三款規定，就被告甲○○及欣欣客運公司敗訴部分
    應依職權宣告假執行。並依同法第三百九十二條第二項規定
    ，依職權及被告欣欣客運公司之聲請宣告被告甲○○及欣欣客
    運公司敗訴部分如供擔保後，得免為假執行。至於原告敗訴
    部分，原告之訴既經駁回，假執行之聲請失所附麗，應併予
    駁回。
十、本件訴訟費用額，依後附計算書確定如主文所示金額。
十一、本件事證已臻明確，兩造其餘攻擊防禦方法，於本判決結
      果不生影響，爰不一一論述，併此敘明。
十二、據上論結，原告之訴為一部有理由，一部無理由，依民事
      訴訟法第七十九條、第八十五條第一項前段，判決如主文
      。 
中　　華　　民　　國　　111 　年　　3 　　月　　31　　日
                              臺北簡易庭
                              法      官  文衍正
以上正本係照原本作成。
如對本判決不服，須於判決送達後二十日內向本庭（臺北市重慶
南路一段一百二十六巷一號）提出上訴狀。（須按他造當事人之
人數附繕本）。如委任律師提起上訴者，應一併繳納上訴審裁判
費。
中　　華　　民　　國　　111 　年　　3 　　月　　31　　日
                              書  記  官  高秋芬
訴訟費用計算書：
項        目             金  額（新臺幣）        備  註 
第一審裁判費　　           9,470元
合　　　　計　　     　    9,470元